【裁判字號】    97,訴,116
【裁判日期】    970918
【裁判案由】    拆屋還地
【裁判全文】
臺灣宜蘭地方法院民事判決               97年度訴字第116號
原      告  辰○○
            丑○○
            地○○
            亥○○
            癸○○
            天○○
            玄○○
            Ａ○○
            宙○○
            宇○○
            黃○○
            甲○○
            丁○○
            戊○○
                      樓
            丙○○
            乙○○
            巳○○○
            辛○○
            壬○○
            寅○○
            Ｂ○○
            子○○
            申○○
            庚○○
                      樓
            己○○
                      號5樓
            戌○○
            午○○
            未○○
            酉○○
兼  共  同
訴訟代理人  卯○○
被      告  Ｄ○○
            Ｃ○○
共      同
訴訟代理人  李秋銘律師
複  代理人  黃金亮律師
上列當事人間拆屋還地事件，本院判決如下：
    主  文
原告之訴及假執行之聲請均駁回。
訴訟費用新台幣肆萬壹仟肆佰玖拾壹元由原告負擔。
    事實及理由
一、本件原告起訴主張：緣坐落宜蘭縣羅東鎮○○段1039地號土
    地（以下簡稱系爭土地）為原告之先祖李崇基及其餘共有人
    分別共有，李崇基之應有部分為4分之1，詎被告無合法權源
    ，擅自在系爭土地上搭蓋地上物，業經宜蘭縣羅東地政事務
    所予以測量並製作複丈成果圖（即附圖）在案，原告均為李
    崇基之繼承人，依據民法第767 條規定物上請求權之法律關
    係請求被告拆屋還地並返還土地予原告及其他共有人，並依
    據不當得利之法律關係，請求被告自民國91年12月18日起至
    返還土地止，按年給付原告新台幣（下同）81,732元等語。
二、按關於公同共有物之處分及其他權利之行使，除其公同共有
    關係所由規定之法律或契約另有規定外，應得公同共有人全
    體之同意。為民法第828 條所明文。次按：當事人適格為訴
    權存在之要件，且屬法院應依職權調查之事項。又以公同共
    有之財產為訴訟標的之訴訟，依民法第828條第2項規定，應
    得公同共有人全體之同意始得為之。若無事實上無法得全體
    公同共有人同意之除外情形，而未得全體公同共有人同意逕
    行起訴者，自難謂其當事人適格要件無欠缺（最高法院88年
    度台上字第1486 號判決意旨參照）。
三、經查：本件原告既以李崇基之繼承人身份而起訴，而李崇基
    之應有部分4分之1在未分割遺產前，均屬其繼承人所公同共
    有。根據原告提出之李崇基相關繼承系統表及繼承之之戶籍
    登記簿影本及戶籍謄本之資料予以核對，李崇基之繼承人尚
    有李俊評（原被第三人收養，嗣於91年1 月29日終止收養，
    回復與本生父母之關係而有繼承權）、黎銘展、黎懿萱（上
    述2人係代位繼承，原告誤列上述2人之法定代理人Ｂ○○為
    繼承人，然原告Ｂ○○依法並無代位繼承權）、李蕙淑、李
    明燈、李明志、李素美、李素卿、李美雲、李志中、李志民
    、李志成、李宛真等人，卻未共同起訴，而原告並未提出業
    經上述未列為原告之公同共有人同意提起本件訴訟之證明資
    料，復未釋明有何事實上無法得到上述其餘公同共有人同意
    之情形。另原告陳明李秋紅無繼承權，但未敘明原因。綜上
    ，本件自屬當事人不適格之情形，並非得補正之事項，故原
    告起訴，在法律上顯無理由，爰依民事訴訟法第249條第2項
    規定，不經言詞辯論，逕以判決駁回之。
四、訴訟費用負擔之依據：民事訴訟法第78條。
中    華    民    國    97    年    9     月    18    日
                  臺灣宜蘭地方法院民事庭
                      法  官  林俊廷
正本係照原本作成。
如對本判決上訴，應於判決送達後20日內向本院提出上訴狀（須
附繕本）。
中    華    民    國    97    年    9     月    19    日
                      書記官  林慶生


司法院資訊處製作；財團法人民間司法改革基金會備份。
